【裁判字號】    98,聲再,49
【裁判日期】    981106
【裁判案由】    聲請再審
【裁判全文】
臺灣臺中地方法院刑事裁定              98年度聲再字第49號
聲  請  人  甲○○
即受判決人
上列聲請人因竊盜案件，對於本院98年度易字第2228號中華民國
98年 7月27日確定判決（起訴案號：臺灣臺中地方法院檢察署97
年度偵字第22015號）提起再審，本院裁定如下：
    主    文
再審之聲請駁回。
    理    由
一、聲請再審意旨略以：聲請人甲○○觸犯竊盜罪，經本院民國
    98年度易字第 2228號判處有期徒刑7月確定，聲請人認為有
    失公允，因聲請人盡最大努力收集當時發生之錄音帶及譯文
    ，想把真象呈庭釐清，從錄音帶及譯文可知，聲請人當時係
    受第三人（黑道）脅迫所為，如不從，生命可能有立即危險
    ，聲請人自始至終並無犯罪意圖。聲請人之所以會認罪，主
    因係聲請人於 97年5月13日主動至地檢署投案，於偵查庭時
    檢察官告知聲請人將案情確實交代，將從輕論刑，聲請人也
    告知當初欠人錢，被黑道即（小賴）脅迫，無奈聲請人未能
    提出新事證，實難說服法官，故先行認罪以取得最輕刑罰，
    無奈收到法院判決，始知聲請人被判處有期徒刑 7月，實令
    聲請人有蒙冤難申之感，聲請人為洗刷冤屈，費神費力收集
    相關當時所發生之情況，提出錄音帶及譯文為證，依法聲請
    再審等語。
二、按再審程序係就確定判決事實錯誤所設之救濟方法，除有刑
    事訴訟法第426條第3項前段所定情形外，應由判決之原審法
    院管轄。又上級審法院以上訴不合法，從程序上判決駁回上
    訴者，聲請再審之對象為原法院之判決，並非上級審法院之
    程序判決，該再審案件，仍應由原判決之法院管轄（最高法
    院98年度台聲字第66號裁定參照）。經查，聲請人甲○○因
    本件竊盜案件，經本院於98年7月27日，以98年度易字第222
    8號判決有期徒刑7月後，於法定期間內提起上訴，經臺灣高
    等法院臺中分院於98年8月27日，以 98年度上易字第1357號
    ，依聲請人於上訴意旨並未依據卷內既有訴訟資料或提出新
    事證，指摘或表明原審判決有何採證認事、用法或量刑等足
    以影響判決本旨之不當或違法，所提出之上訴理由尚不足以
    認為原判決有何不當或違法，顯非屬具體理由，以上訴違背
    法律上之程式，從程序上判決駁回其上訴等情，業據本院調
    取上開卷證核閱屬實。是聲請人聲請再審之對象，應係本院
    98年度易字第2228號判決，並非臺灣高等法院臺中分院98年
    度上易字第1357號程序判決，核先敘明。
三、次按有罪之判決確定後，因發現確實之新證據，足認受有罪
    判決之人應受無罪、免訴、免刑或輕於原判決所認罪名之判
    決者，為受判決人之利益，得聲請再審；又不得上訴於第三
    審法院之案件，其經第二審確定之有罪判決，如就足生影響
    於判決之重要證據漏未審酌者，亦得為受判決人之利益，聲
    請再審，刑事訴訟法第420條第1項第6款、第421條分別定有
    明文。而刑事訴訟法第 420條第1項第6款所謂「發現確實之
    新證據」，係指該證據於事實審法院判決前業已存在，為法
    院、當事人所不知，不及調查斟酌，至其後始行發現，且就
    證據本身形式觀察，固不以絕對不須經過調查程序為條件，
    但必須顯然可認為足以動搖原有罪之確定判決，而為受判決
    人無罪、免訴、免刑或輕於原判決所認罪名之判決者為限。
    亦即該「新證據」須可認為確實具有足以動搖原確定判決，
    而對受判決人為更有利判決之「確實性」外，尚須具備該證
    據係在事實審法院於判決前已存在，因未經發現，不及調查
    斟酌，或審判時未經注意，至其後始行發現之「嶄新性」特
    質，二者不可或缺。倘未具備上開「確實性」與「嶄新性」
    二聲請再審新證據之特性，即不能據為聲請再審之原因。而
    所謂「確實」之新證據，指其證據之本身在客觀上可認為真
    實，毋須經過相當調查，即足以動搖原判決，使受刑人得受
    有利之裁判者而言，若在客觀上就其之真實性如何，尚欠明
    瞭，非經相當之調查，不能辨其真偽，即與確實新證據之「
    確實」含義不符，自難採為聲請再審之理由（最高法院98年
    度臺抗字第552參照）。至於同法第421條所謂「就足生影響
    於判決之重要證據漏未審酌」者，則以原確定判決漏未審酌
    已經提出之證據，且該項證據係屬足以影響判決結果之重要
    證據者而言，始得裁定開始再審（最高法院 19年抗字第8號
    、40年臺抗字第2號判例要旨參照）。再刑事訴訟法第421條
    所規定者須為足生影響於判決之重要證據，未經原確定判決
    審酌者，始足當之，茍業經原確定判決審酌，或非足生影響
    於判決之重要證據，均不得據以聲請再審。如所提出之證據
    ，原審判決，因證據取捨，未予採信，尚難認為係對已提出
    之證據漏未審酌。且證據之取捨核屬事實審法院之權限，苟
    其認定之結果，不違反經驗法則、論理法則，自難指摘其違
    法，且適用法律審判，為法官之權限，法院如就法律之適用
    有違誤，亦屬非常上訴之範圍，而非聲請再審之理由，是倘
    聲請再審意旨僅係指摘原確定判決因認定事實職權行使之推
    論過程、證據取捨，違背一般經驗法則、論理法則，並非具
    體指出原確定判決有何重要證據漏未斟酌者，即與前開再審
    要件不合。
四、經查，
（一）聲請人甲○○與真實姓名年籍不詳綽號「小賴」之成年男
      子，共同基於意圖為自己不法所有之竊盜犯意聯絡，先由
      聲請人於97年8月6日中午，向被害人王吳站佯稱有友人要
      訂購雞睪丸150台斤，將於同日下午1時許取貨，其後由「
      小賴」於同日下午 1時許，再以電話向被害人佯稱要更改
      取貨時間為下午 5時許，被害人遂先行返家休息，「小賴
      」再於同日下午 4時20分許，以電話向被害人佯稱再更改
      取貨時間為翌日凌晨 4時，並確認被害人當時係在家中休
      息後，即由聲請人駕駛承租之車號 ZZ-7001號小客車，至
      臺中市○區○○路83號「十甲市場」內之第80號攤位前，
      先由「小賴」藉故與管理員講話，引開管理員注意，再由
      聲請人持其所有客觀上足供兇器使用之破壞剪 1支，將冰
      櫃之鎖頭剪斷，而竊取被害人所有放置在冰櫃中之雞睪丸
      150台斤（市價約66000元），得手後據為己有，將該雞睪
      丸變賣以換得現金花用等情，業據聲請人於檢察官偵查時
      （97年度偵字第 22015號）及本院審理時（98年度易字第
      2228號）陳述明確，與聲請人聲請再審意旨提及係受黑道
      「小賴」脅迫所為之陳述，已有明顯歧異，而聲請人前於
      檢察官偵查及本院審理時，並未提及受黑道脅迫而為竊盜
      犯行之情事，其於聲請再審意旨內更異前詞，其真實性已
      非無疑。
（二）聲請人雖提出三段錄音譯文及錄音帶，證明係受黑道「小
      賴」脅迫而為上開竊盜犯行，然觀諸上開三段錄音譯文內
      容及錄音帶，不僅無錄音的時間、地點及相關電話號碼與
      通聯紀錄，足資核對錄音內容之交談對象、交談情境及交
      談場景，進而核對該錄音內容之真實。縱認上開錄音內容
      屬實，亦僅能證明聲請人與錄音譯文所稱「紀董」之人間
      ，存有債權債務關係，完全無法與本案產生任何聯結，無
      從認定該債權債務關係，與「小賴」或本案竊盜犯行有關
      ，更不足以證明聲請人係受黑道「小賴」脅迫而為上開竊
      盜犯行，是上開證據明顯缺乏可認為確實具有足以動搖原
      確定判決，而對受判決人為更有利判決之「確實性」，亦
      缺乏具備該證據係在事實審法院於判決前已存在，因未經
      發現，不及調查斟酌，或審判時未經注意，至其後始行發
      現之「嶄新性」特質，自不能據為聲請再審之原因。至於
      上開證據明顯並非原確定判決漏未審酌已經提出之證據，
      自亦非刑事訴訟法第 421條所謂「就足生影響於判決之重
      要證據漏未審酌」，而得聲請再審之情形。
（三）綜上所述，聲請人聲請再審為無理由，應予駁回。
五、依刑事訴訟法第434條第1項裁定如主文。
中    華    民    國    98    年    11    月    6     日
                  刑事第十四庭  法  官  陳  得  利
上正本證明與原本無異。
不得抗告。
                                書記官  吳  慕  先
中    華    民    國    98    年    11    月    6     日


司法院資訊處製作；財團法人民間司法改革基金會備份。
